臺灣高雄地方法院民事判決　　　　　　　94年度簡上字第91號
上　訴　人　甲○○
　　　　　　林劉瑞美（即劉鎂）
　　　　　　丙○○
上　訴　人　乙○○
當事人間請求損害賠償事件，上訴人不服本院高雄簡易庭94年4
月21日所為94年雄簡字第2230號第一審民事判決，分別提起上訴
，本院於民國94年8 月4 日言詞辯論終結，判決如下：
    主        文
兩造之上訴均駁回。
上訴人甲○○、林劉瑞美、丙○○之上訴費用，由上訴人甲○○
、林劉瑞美、丙○○負擔。
上訴人乙○○之上訴費用，由上訴人乙○○負擔。
    事實及理由
壹、上訴人甲○○、林劉瑞美、丙○○部分：
一、被上訴人乙○○與上訴人丙○○、甲○○、林劉瑞美，於民
    國93年2 月17日在高雄市前鎮區公所調解委員會，就訴外人
    劉清地與乙○○間之車禍事宜進行調解。過程中雙方起爭執
    ，乙○○及另二位不詳姓名之男子，竟共同毆打甲○○、林
    劉瑞美、丙○○。致甲○○受有「兩手掌背擦傷（各0 ‧5
    公分×0 ‧5 公分）、右後背挫傷（2 公分×2 公分）、右
    臂挫傷、顏面擦傷（2 公分×2 公分）」之傷害；及致劉林
    瑞美受有「右手食指擦傷（1 公分）、右脛前血腫（2 公分
    ×2 公分）、左胸擦傷（2 公分×2 公分、1 公分×1 公分
    ）」之傷害，暨致丙○○受有「左頰瘀青（（2 公分×1 公
    分）、兩耳後紅腫（各1 公分×1 公分）、左膝紅腫（3 公
    分×2 公分）」之傷害。
二、上訴人因前揭傷勢，分別支出醫療費用新台幣（下同）897
    元（甲○○）、763 元（林劉瑞美）、1153元（丙○○）。
    又上訴人精神上確實已造成相當之負擔，各請求10萬元精神
    慰撫金。為此，上訴人於原審，依侵權行為法律關係，請求
    被上訴人給付甲○○100897元、及給付林劉瑞美100763元、
    及給付丙○○101153元，暨均自起訴狀繕本送達之翌日（即
    93年7 月7 日）起到清償日止，按年息5 ％計算之利息。然
    原審僅判決被上訴人應給付上訴人甲○○15897 元、及給付
    林劉瑞美10763 元、及給付丙○○11153 元，暨均自93年7
    月7 日起至清償日止，按年息百分之五計算之利息。實則，
    上訴人甲○○肢體殘障行動不便，而劉瑞美、丙○○則為女
    性，竟遭乙○○等人毆打，致身體多處受傷，乙○○更捏造
    事實指稱亦遭上訴人三人毆打，故原審判決之慰撫金顯屬過
    低。為此，上訴聲明請求「原判決不利於上訴人甲○○、林
    劉瑞美、丙○○部分廢棄。右廢棄部分，被上訴人乙○○應
    再給付上訴人甲○○85000 元、及給付林劉瑞美90000 元、
    及給付丙○○90000 元，暨均自93年7 月7 日起到清償日止
    ，按年息百分之五計算之利息。」，並請求駁回乙○○之上
    訴。
貳、上訴人乙○○方面：就原審判決上訴人乙○○應給付甲○○
    、林劉瑞美、丙○○醫療費用部分，上訴人沒有意見。但甲○○雖出具殘障手冊，惟法律並無明文應該因而增加精神上
    損害賠償之金額，況且甲○○亦自承曾學過拳擊。又事發當
    日，甲○○、林劉瑞美、丙○○藉詞劉清池車禍傷勢嚴重，
    要求上訴人賠50萬元，上訴人未予回應，甲○○先出手打上
    訴人乙○○，林劉瑞美、丙○○亦圍上撕咬上訴人，致上訴
    人亦受有多處傷害。事後，上訴人更發現劉清池之驗傷單及
    收據不實。因此，本件訴訟，甲○○、林劉瑞美、丙○○之
    精神上損害賠償金額，應以每人3000元為適當。原審判決上
    訴人乙○○應給甲○○精神上損害賠償15000 元，及給付林
    劉瑞美、丙○○精神上損害賠償各10000 元，容有過高。為
    此，上訴聲明請求「原判決就給付甲○○超過3897元部分，
    及就給付林劉瑞美超過3763元部分、及就給付丙○○超過41
    53元部分，均廢棄。暨廢棄部分，被上訴人在第一審之訴均
    駁回。」，並請求駁回甲○○、林劉瑞美、丙○○之上訴。
參、得心證之理由：
一、就上訴人即被上訴人乙○○於上開時、地毆打被上訴人即上
    訴人甲○○、林劉瑞美、丙○○，致甲○○、林劉瑞美、丙○○受有如前所示傷害，及支出如前所述之醫療費等情，有
    診斷證明書可佐，並為乙○○所不爭執。因此本件訴訟爭點
    ，應僅為精神上賠償金是否過高。
二、經查，原審判決，於酌定精神上損害賠償金額時，業已參酌
    上訴人所受傷勢、兩造學歷、工作收入、資力、事發原因、
    身體狀況等因素。且就當日究係何人先出手一事，兩造所述
    雖有不同，但因事發時在場之證人劉梅桂（高雄市前鎮區公
    所調解委員會主席）、賴永祥（調解委員會秘書）、施長欽
    （里長），均證稱不清楚是何人先動手（參本院另案93年簡
    字第4752號刑事卷93年11月29日筆錄、11月8 日筆錄、10月
    18日筆錄），致有未明。兩造亦均稱：「（雙方互毆，有何
    意見？）沒意見。」（參本院二審卷94年7 月15日筆錄），
    且乙○○經本院另案（93年簡上字第562 號）依傷害罪判處
    拘役30日確定；甲○○、林劉瑞美、丙○○亦經本院另案（
    93年簡字第4752號）依傷害罪判處拘役20日確定，應認事發
    時兩造係互毆無訛。從而，本院認原審判決乙○○應分別給
    付甲○○、林劉瑞美、丙○○精神上損害賠償各15000 元、
    10000 元、10000 元，應屬適當。
三、綜上所述，原審判決認上訴人乙○○應給付甲○○15897 元
    、及給付林劉瑞美10763 元、及給付丙○○11153 元，暨均
    自93年7 月7 日起至清償日止，按年息百分之五計算之利息
    。逾此部分之請求，為無理由，而駁回上訴人於原審其餘之
    訴及及假執行之聲請，並無違誤。上訴意旨各猶執前詞，指
    摘原判決不當，屬無理由，均應予駁回。
四、據上論結，本件上訴均為無理由，依民事訴訟法第436 條之
    1 第3 項、第449 條第1 項、第78條、第85條第1 項前段，
    判決如主文。
中　　華　　民　　國　　94　　年　　8 　　月　　18　　日
                  民事第二庭審判長法官　楊富強
                            法      官  蘇雅慧
                            法      官  洪碩垣
正本係照原本作成。
不得上訴。
中　　華　　民　　國　　94　　年　　8 　　月　　22　　日
                            書  記  官　光聰
